臺灣臺北地方法院刑事判決　　　　　　　　　　　　　　九十年度自字第八０六號
　　自　訴　人　甲○○
　　被　　　告　乙○○
右列被告因詐欺案件，經自訴人提起自訴，本院判決如左：
    主      文
乙○○無罪。
    理      由
一、自訴意旨略以：被告乙○○向自訴人借貸一百萬元，並無償還之意思，被告向自
    訴人借錢說要繳卡拉ＯＫ店酒錢，又說被告姊姊要買房子，當初借款時即無還款
    之意思，故名下查無財產，故提起刑事自訴，請求依詐欺罪名追訴等語。
二、按犯罪事實應依證據認定之，無證據不得推定其犯罪事實；又不能證明被告犯罪
    者，應諭知無罪之判決，刑事訴訟法第一百五十四條、第三百零一條第一項，分
    別定有明文。再按債務人於債之關係成立後，如有債務不履行之情形，在一般社
    會經驗上可能之原因甚多，縱令出於惡意而有遲延給付或不為給付之情事，苟無
    足以證明其於債之關係發生時自始故意藉此從事財產犯罪之積極證據，依前揭刑
    事訴訟法第一百五十四條之規定，仍不得僅以債信違反之客觀事態，推定債務人
    自始即有詐欺取財或詐欺得利之犯意。又按刑法第三百三十九條第一項詐欺罪之
    成立，以意圖為自己或第三人不法之所有，以詐術使人陷於錯誤，而將本人或第
    三人之物交付為要件。所謂以詐術使人交付，必須被詐欺人因其詐術而陷於錯誤
    ，若其所用方法，不能認為詐術，亦不致使人陷於錯誤，即不構成該罪，最高法
    院四十六年台上二六○號著有判例可資參照。
三、訊據被告乙○○坦認有向自訴人借錢，惟堅決否認有詐欺取財犯行，辯稱：伊有
    說要付酒錢及姐姐要買房子，後來姐姐將錢還給伊，錢又被朋友呂清霖借去，伊
    有跟自訴人說，伊借錢時有在卡拉ＯＫ店上班，現在沒有上班，伊每個月要還自
    訴人二萬元，伊請自訴人下來拿，自訴人不要，伊沒有騙自訴人，伊錢拿到他家
    樓下，他還不要，伊開本票，自訴人也不要等語。經查：本件自訴人自陳其與被
    告係認識多年之朋友，被告告知要付卡拉ＯＫ酒錢及其姐姐要購屋而向其借款，
    被告向其借款後，分別簽具八十九年九月六日、九十年一月六日到期，面額各為
    二十、三十萬元之本票各二張予自訴人收執為擔保，此有該本票影本附卷可按，
    被告亦供承其有將借款付酒錢及借給其姊姊買屋，是依自訴人指訴被告借款之情
    形及被告之辯解，尚難認被告於借款之時有施用詐術之情事；縱自訴人僅允許被
    告借款付卡拉ＯＫ酒錢及借其姐姐買屋，惟被告事後將錢借給第三人而無法還款
    ，亦是民事上債務不履行，亦難據此認告借款時有施用詐術之情事，已與刑法上
    詐欺罪之構成要件不合。次查，證人呂清霖證稱：伊有向被告借款一百萬元，八
    十九年開始借，伊每個月有匯二萬元給被告，渠等有去買一張臺灣銀行本票要付
    給張先生（按即自訴人），張先生也不收等語（見本院九十一年一月三十日訊問
    筆錄），證人並提出發票日九十年十月五日、九十年九月十日，面額各二萬元之
    臺灣銀行本行支票二張（影本）為憑，且自訴人亦自承被告於九十年三、四、五
    月總共還六萬元（見本院九十一年一月三十日訊問筆錄及九十一年三月二十一日
    審判筆錄），是自訴人指稱被告無償還之意思，顯不足採；參以被告到庭當場均
    表示願以分期付款方式清償積欠自訴人之借款，惟自訴人仍要被告清償現金之情
    事（見本院九十一年一月三十日訊問筆錄），顯見本件乃自訴人與被告對於還款
    方式無法達成協議，亦難推認被告自始有不法所有之詐欺意圖。本件被告雖迄未
    返還借款，應屬民事糾葛，應另循民事途徑解決，尚難以刑法詐欺罪相繩。此外
    ，復查無其他積極證據，足資證明被告有何被訴詐欺之犯行，不能證明被告犯罪
    ，爰諭知無罪之判決。
據上論斷，應依刑事訴訟法第三百零一條第一項，判決如主文。
中      華      民      國    九十一    年      四      月      四      日
                                    臺灣臺北地方法院刑事第三庭
                                        法  官  吳  淑  惠
右正本證明與原本無異。
如不服本判決，應於判決送達後十日內向本院提出上訴狀(應抄附繕本)。告訴人或被
害人如對於本判決不服者，應具備理由請求檢察官上訴，其上訴期間之計算係以檢察
官收受判決正本之日期為準。
                                        書記官  林  淑  卿
中      華      民      國    九十一    年      四      月      四      日
